【裁判字號】    90,易,1768
【裁判日期】    900731
【裁判案由】    竊盜
【裁判全文】
台灣台中地方法院刑事判決                          九十年度易字第一七六八號
    公  訴  人  台灣台中地方法院檢察署檢察官
    被      告  乙○○
                丙○○
右列被告因竊盜案件，經檢察官提起公訴（九十年度偵字第一七五０號、第七九五八
號），本院判決如左：
    主    文
乙○○竊盜，處有期徒刑貳月，如易科罰金，以佰元折算壹日；又共同竊盜，處有
期徒刑貳月，如易科罰金，以佰元折算壹日。應執行有期徒刑月，如易科罰金，
以佰元折算壹日。
丙○○共同竊盜，累犯，處有期徒刑肆月，如易科罰金，以佰元折算壹日。
    事    實
一、丙○○前曾於民國（下同）八十一年四月十四日因違反麻醉藥品管理條例案件，
    經本院判處有期徒刑五月，如易科罰金三十元斤算一日，於八十一年五月十一日
判決確定，於八十一年五月二十五日准予易科罰金執行完畢；復於八十二年五月
    三十一日因違反麻醉藥品管理條例案件，經本院判處有期徒刑七月，於八十二年
    八月六日判決確定，於八十二年八月三十日送監執行，於八十三年三月三十日執
    行完畢；復於八十二年十二月六日因竊盜案件，經本院判處拘役五十日，於八十
    二年十二月二十六日判決確定，於八十三年三月一日送監執行，於八十三年五月
    九日執行完畢；復於八十五年八月二十二日因竊盜罪，經本院判處有期徒刑三月
    ，於八十五年九月十四日判決確定，於八十五年九月二十四日送監執行，於八十
    五年十月十八日執行完畢；復於八十六年九月二十三日因贓物罪，經本院判處有
    期徒刑四月，如易科罰金三百元折算一日，於八十六年十一月十四日判決確定，
    於八十六年十一月六日執行完畢（羈押期滿）。
二、乙○○因受僱於蔡坤木，而與蔡坤木存有工資糾紛，竟基於意圖為自己不法所有
    之犯意，於九十年一月十日下午一時十分許，委請不知情之童勝煌（由檢察官另
    為不起訴處分）駕駛所有車牌號碼ＧＷ－三九九二號自小貨車，共同前往台中縣
    外埔鄉○○路三四五號旁，而由乙○○下手竊取蔡坤木所有之銅線共計二百七十
    二公斤，得手後，將銅線搬運上前開自小貨車後，載至不知情之李興農（由檢察
    官另為不起訴處分）所經營設於台中縣后里鄉○○路六十一巷一號「三益舊貨行
    」，以新台幣（下同）一萬一千四百二十四元之價格出售予李興農。嗣經蔡坤木
    發現銅線遭竊報警處理，於同日晚上八時十分許，在台中縣后里鄉公館村新店莊
    八號乙○○住處查獲，並由乙○○帶同警員於同日晚上八時十五分許，在台中縣
    后里鄉○○村○○路六十一巷一號「三益舊貨行」查獲上開二百七十二公斤之銅
    線，乙○○經警於九十年一月十一日移送台灣台中地方法院檢察署，由檢察官諭
    知限制住居後釋放。
三、乙○○於九十年四月二十九日中午，騎乘車牌號碼ＬＮＬ－六四九號機車，搭載
    丙○○，於同日中午十二時四十分許，行經在台中縣后里鄉○○村○○路一０六
    之六０號前鐵路橋下處，因見甲○○在其所有車牌號碼ＯＵ－五六五九號自小客
    車之駕駛座上睡覺，而將NOKIA牌 6150型行動電話一支（價值一萬三千五百元）
    置放在該自小客車右前座，且車窗未關，認此機不可失，乙○○遂另行起意，與
    丙○○共同基於意圖為自己不法所有之犯意聯絡，由乙○○擔任把風，而由丙○○下手竊取甲○○置放於右前座之行動電話，得手後，乙○○復騎乘前開機車搭
    載丙○○正欲逃離現場時，適為甲○○發覺，而駕車予以追趕至台中縣后里鄉舊
    義橋邊，始行攔下，並取回遭竊之前開行動電話後，報警處理。
四、案經台中縣警察局大甲分局移送台灣台中地方法院檢察署檢察官偵查起訴。
    理    由
一、(一)訊據被告乙○○對於右揭搬走蔡坤木所有之銅線共計二百七十二公斤，並將之
    賣予李興農，得款一萬一千四百二十四元，及於九十年四月二十九日中午十二時
    四十分許，騎乘車牌號碼ＬＮＬ－六四九號機車，搭載丙○○至台中縣后里鄉○○村○○路一０六之六０號前鐵路橋下處，丙○○在甲○○所有車牌號碼ＯＵ－
    五六五九號自小客車右前座，拿取甲○○所有NOKIA牌 6150型行動電話一支後，
    適為甲○○發覺，而駕車追趕伊與丙○○至台中縣后里鄉舊義橋邊，丙○○將行
    動電話交還予甲○○之情，固供承不諱，惟辯稱：蔡坤木部分他欠我錢，都找不
    到他，我有告訴他的母親說我要載走銅線，手機部分是被告丙○○偷的，我不知
    情，當時他跟我說他要去借手機，當時我停車的地方與借手機的地點離約一、二
    十公尺，他拿到手機就叫我載他走，我不知道被害人在後面追，騎乘大約一公里
    ，甲○○追到我們，說丙○○拿了他的手機云云。(二)訊據被告丙○○對於九十年
    四月二十九日中午十二時四十分許，被告乙○○騎乘車牌號碼ＬＮＬ－六四九號
    機車，搭載伊至台中縣后里鄉○○村○○路一０六之六０號前鐵路橋下處，由伊
    在甲○○所有車牌號碼ＯＵ－五六五九號自小客車右前座，拿取甲○○所有NOKI
    A牌 6150型行動電話一支後，適為甲○○發覺，而駕車追趕伊與乙○○至台中縣
    后里鄉舊義橋邊，始將行動電話交還予甲○○之情，固供承不諱，惟辯稱：當時
    甲○○在車上睡覺，手機放在右座，我沒有講什麼話，我拿了就走，他追到時我
    就把手機還給他了云云。經查：
  (一)本件被告乙○○竊取蔡坤木所有之銅線共二百七十二公斤，並委請童勝煌駕駛車
    牌號碼ＧＷ－三九九二號自小貨車，載至台中縣后里鄉○○路六十一巷一號「三
    益舊貨行」，以一萬一千四百二十四元之價格出售予李興農，嗣經蔡坤木發現銅
    線遭竊報警處理，於同日晚上八時十分許，在台中縣后里鄉公館村新店莊八號乙○○住處查獲，並由乙○○帶同警員於同日晚上八時十五分許，在台中縣后里鄉
    ○○村○○路六十一巷一號「三益舊貨行」查獲上開二百七十二公斤之銅線之情
    ，業據被告乙○○於警、偵訊時供述明確，並據被害人蔡坤木於警訊時指訴綦詳
    ，核與證人童勝煌、李興農於警、偵訊時證述情節相符，並有現場紀錄一紙、贓
    物認領保管單一紙、照片二幀附卷可稽。矧，被告乙○○於本院審理時亦供述：
    「（何時跟蔡坤木的母親說要拿銅線？）我搬的時候跟他講的，她在旁邊，我騙
    他媽媽說我要載去給他兒子。」等語，如是，縱使被告乙○○在搬走銅線時，為
    被害人蔡坤木之母親發現，係以要將銅線載予被害人蔡坤木之語，予以搪塞，則
    其行為仍該當於竊盜罪之構成要件，至堪認定。
  (二)本件被告乙○○、丙○○共同騎乘車牌號碼ＬＮＬ－六四九號機車，行經台中縣
    后里鄉○○村○○路一０六之六０號前鐵路橋下處，由被告乙○○擔任把風，而
    由被告丙○○竊取被害人甲○○所有車牌號碼ＯＵ－五六五九號自小客車右前座
    之甲○○所有NOKIA牌 6150型行動電話一支，適為甲○○發覺，而駕車追趕至台
    中縣后里鄉舊義橋邊，被告丙○○始將行動電話交還予甲○○之情，業據被告乙○○、丙○○於警、偵訊時供述明確，核與被害人甲○○於警訊時指訴情節相符
    ，並有贓物認領保管單一紙、照片三幀附卷可稽。至於被告乙○○辯稱：手機部
    分是被告丙○○偷的，我不知情，當時他跟我說他要去借手機云云，惟以，被告
    乙○○於偵查時業已供述：「（你當天載丙○○去現場做何事？）我們要去行竊
    ，我負責把風。」、「（為何要偷？）丙○○缺手機，看到被害人甲○○在車內
    睡覺，車搖下來，丙○○伸手入車內偷的。」、「（是預謀或臨時起意？）是臨
    時起意。」等語（九十年度偵字第七九五八號偵查卷第二十八頁背面、第二十九
    頁正面）。如是，足見被告乙○○確實知悉被告丙○○竊取行動電話，且與被告
    丙○○具有犯意聯絡，而由其擔任把風之行為，至堪認定。至於被告丙○○雖辯
    稱：伊係向被害人甲○○借用行動電話云云，惟以，被害人甲○○與被告丙○○
    、乙○○並不認識，業據被害人甲○○於警訊時指訴明確，矧，當時被害人甲○○又係在睡覺，且被告丙○○拿取行動電話時，並未講話；何況，被害人發現後
    ，復駕駛自小客車自後追趕被告丙○○、乙○○二人，則真若係「借用」，又何
    須追趕，實有違借用之常理。被告乙○○、丙○○二人前開所辯，無非係圖卸責
    之詞，不足採信。
  (三)綜上，被告乙○○、丙○○前開所辯，無非係圖卸責之詞，委無足採。事證明確
    ，被告乙○○、丙○○二人右揭犯行，均洵堪認定。
二、(一)核被告乙○○竊取被害人蔡坤木所有之銅線之行為，係犯刑法第三百二十條第
    一項之竊盜罪。(二)核被告乙○○與被告龍誠，共同竊取被害人甲○○所有之行動
    電話之行為，均係犯刑法第三百二十條第一項之竊盜罪；被告乙○○、丙○○二
    人，就竊取行動電話部分犯行，具有犯意聯絡及行為分擔，為共同正犯。(三)被告
    乙○○所犯前開二次竊盜罪，公訴人雖認為應以連續犯規定論處，惟查，被告乙○○此二次竊盜犯行，時間相距已逾三個半月，在時間已非緊接，且所竊取之物
    品亦非相同，矧其竊取被害人蔡坤木所有之銅線，係因其與蔡坤木間存有工資糾
    紛而單獨為之，而竊取甲○○所有之行動電話，係與被告丙○○共同為之，何況
    被告乙○○於偵訊時亦自承竊取甲○○所有行動電話，係臨時起意而為之，如是
    ，被告乙○○此二次竊盜犯行，犯意應屬各別別，行為互殊，應予分論併罰，公
    訴人所認，尚有未洽。(四)查被告龍誠前曾於八十五年八月二十二日因竊盜罪，經
    本院判處有期徒刑三月，於八十五年九月十四日判決確定，於八十五年九月二十
    四日送監執行，於八十五年十月十八日執行完畢；復於八十六年九月二十三日因
    贓物罪，經本院判處有期徒刑四月，如易科罰金三百元折算一日，於八十六年十
    一月十四日判決確定，於八十六年十一月六日執行完畢（羈押期滿）之事實，此
    有台灣高等法院被告全國前案紀錄表、台灣台中地方法院檢察署刑案資料查註紀
    錄表在卷可按，其於五年之內再犯有期徒刑以上之本罪，係屬累犯，應依刑法第
    四十七條之規定加重其刑。(五)爰審酌被告乙○○素行良好，竟因與他人存有工資
    糾紛，不思尋合法途徑解決，竟竊取他人財物，經限制住居後，不知戒慎警惕，
    見被害人睡覺之際，竟臨時起意夥同被告丙○○竊取被害人財物；審酌被告丙○○已有違反麻醉藥品管理條例、竊盜、贓物等不良素行，不知戒慎警惕，見被害
    人睡覺之際，竟臨時起意夥同被告乙○○竊取被害人財物，均足以造成他財物損
    失，且破壞社會安全秩序，惟念渠等犯後態度尚佳，及所竊取財物之價值分別為
    一萬一千四百二十四元、一萬三千五百元，且已由被害人具結領回等一切情狀，
    分別量處如主文所示之刑，並諭知易科罰金之折算標準（查被告乙○○於九十年
    一月十日下午一時十分許，竊取被害人蔡坤木所有銅線之行為後，刑法第四十一
    條業已於九十年一月十日修正公布，同年月十二日生效，修正後刑法第四十一條
    第一項前段規定「犯最重本刑為五年以下有期徒刑以下之刑之罪，而受六個月以
    下有期徒刑或拘役之宣告，因身體、教育、職業、家庭之關係或其他正當理由，
    執行顯有困難者，得以一元以上三元以下折算一日，易科罰金。」，與修正前刑
    法第四十一條規定「犯最重本刑為三年以下有期徒刑以下之刑之罪，受六個月以
    下有期徒刑或拘役之宣告，因身體、教育、職業、家庭之關係，執行顯有困難者
    ，得以一元以上三元以下折算一日，易科罰金。」不同。比較新舊法結，以新法
    較有利於行為人，故依刑法第二條第一項前段規定，本件自應適用裁判時之法律
    即修正後刑法第四十一條第一項前段之規定，併此敘明。），且就被告乙○○部
    分定其應執行之刑，及諭知易科罰金之折算標準，以資懲儆。
據上論斷，應依刑事訴訟法第二百九十九條第一項前段，刑法第二條第一項前段、第
二十八條、第三百二十條第一項、第四十一條第一項前段（修正後）、第四十七條、
第五十一條第五款，罰金罰鍰提高標準條例第一條前段、第二條，判決如主文。
中      華      民      國    九十      年七      月    三十一    日
                                  台灣台中地方法院刑事第四庭
                                      法  官  顏    世    傑
右正本證明與原本無異
如不服本判決應於送達後十日內向本院提出上訴狀（應附繕本）。
                                      書記官  胡    美    娟
中      華      民      國    九十      年      八      月      一      日
附錄本案論罪科刑法條全文
刑法第三百二十條第一項：
  意圖為自己或第三人不法之所有，而竊取他人之動產者，為竊盜罪，處五年以下有
  期徒刑、拘役或五百元以下罰金。


司法院資訊處製作；財團法人民間司法改革基金會備份。
